【裁判字號】    99,交聲,2
【裁判日期】    990618
【裁判案由】    交管條例聲異
【裁判全文】
臺灣板橋地方法院交通事件裁定           99年度交聲字第1號
原處分機關  交通部公路總局臺北區監理所蘆洲監理站
異  議  人  甲○○
即受處分人
上列異議人因違反道路交通管理處罰條例案件，對於交通部公路
總局臺北區監理所蘆洲監理站於民國98年12月16日以北監蘆字第
裁46-C00000000號、第裁46-C00000000號所為之裁決處分（原舉
發案號：臺北縣政府警察局98年10月30日北縣警交大字第C00000
000 號、第C00000000 號），均聲明異議，本院裁定如下：
    主  文
原處分均撤銷。
甲○○不罰。
    理  由
一、原處分意旨略以：異議人即受處分人甲○○於民國98年10月
    30日上午8 時22分許，駕駛車牌號碼為527-BHK 號之重型機
    車，行經臺北縣三重市○○街與慈愛街口（下稱系爭路口）
    時，因未戴安全帽，並拒絕停車接受稽查而逃逸，經臺北縣
    政府警察局三重分局慈福派出所執勤警員分別以北縣警交大
    字第C00000000 號、第C00000000 號違反道路交通管理事件
    通知單逕行舉發（下稱舉發通知單）。嗣異議人依法提出申
    訴，經交通部公路總局臺北區監理所蘆洲監理站於98年12月
    16日以北監蘆字第裁46-C00000000號、第裁46-C00000000號
    裁決書裁決，分別裁處異議人罰鍰新臺幣（下同）五百元及
    三千元，並記違規點數一點。
二、異議意旨則略以：異議人騎乘前揭機車上班的時候，偶爾會
    經過系爭路口，但是已不太記得舉發通知單所載違規時間是
    否有經過該路口，也無印象有接受臨檢未停之情形，且沒有
    將上開機車借予他人使用，警方亦無照片佐證，冀能提出具
    體證據，爰聲明異議云云。
三、經查：
(一)證人即舉發警員梁振航於本院調查時，雖到庭證稱當日確實
    見到前揭車號機車之駕駛人未戴安全帽及經其攔檢不停之事
    實。然因一般駕駛人拒絕停車接受稽查而逃逸時，車輛係在
    移動中逐漸遠離視線，且有一定之速度，是舉發警員在匆忙
    中能否確實看清共計達六個數字及英文字母之車牌號碼，再
    記憶無誤後開單舉發，並非無疑，從而道路交通管理處罰條
    例第7 條之2 第4 項即規定，逕行舉發時，應記明車輛牌照
    號碼、車型等可資辨明之資料，其目的即在於藉此擔保舉發
    員警不致於有看錯或記錯車號之情形。惟本件舉發通知單上
    ，除記載車牌號碼及違規車輛為重型機車外，並未記載具體
    之車型、車身顏色、廠牌或其他如駕駛人之特徵等可資辨明
    之資料，揆諸前揭說明，即無從擔保證人梁振航之辨識或記
    憶有無錯誤。且證人梁振航於本院調查時經問及當時何以未
    將車型等可資辨明之資料記載於舉發通知單上時，亦證稱：
    「我看到他騎過去的時候，趕快把車牌號碼抄下來，當時只
    記得車身顏色，現在我不記得顏色了，我當時是有記在空白
    紙上，現在已經丟掉了。……因為我想說回去警局比對一下
    ，我不是在現場就開紅單，是回警局比對後沒錯，才在警局
    裡面開單。（法官問：你當時是擔心發生什麼錯誤？）我是
    怕車牌記錯。」等語（參見本院99年1 月20日訊問筆錄第4
    、5 頁）。換言之，證人梁振航當時亦無法百分之百確定自
    己所記下之車牌號碼正確無誤，方記下車身顏色以資比對。
    而其當時記下車身顏色之紙條既已丟棄，亦未記載於舉發通
    知單上，事後即無從以之作為證明證人梁振航當時辯識及記
    憶無誤之佐證。綜合上情觀之，本件實不能排除證人梁振航
    有看錯或記錯車號之可能，自不能僅憑其單一之證述即遽以
    認定有本件之違規事實者為異議人，至為灼然。
(二)再者，本件就未戴安全帽部分之違規事實部分係逕行舉發，
    惟依道路交通管理處罰條例第7 條之2 第1 項之規定，得逕
    行舉發者以「闖紅燈或平交道」、「搶越行人穿越道」、「
    在道路收費停車處所停車不依規定繳費」、「不服指揮稽查
    而逃逸，或聞消防車、救護車、警備車、工程救險車之警號
    不立即避讓」、「違規停車或搶越行人穿越道，經各級學校
    交通服務隊現場導護人員簽證檢舉」、「行經設有收費站、
    地磅之道路，不依規定停車繳費或過磅」、「經以科學儀器
    取得證據資料證明其行為違規」等情形為限，而未載安全帽
    之違規行為並未在該條項第1 至6 款規定之範圍內，僅能在
    「經以科學儀器取得證據資料證明其行為違規」時，依該條
    項第7 款之規定予以逕行舉發。然本件舉發員警梁振航係以
    目視為之，並未以照相、錄影等科學儀器取得證據資料，是
    縱使異議人有未戴安全帽之違規行為，就此部分依法尚不得
    以「逕行舉發」之方式為之，故本件警員就未戴安全帽之違
    規行為部分以逕行舉發之方式為之，即與法定程序有違。
(三)綜上所述，本件除並無足夠之積極證據證明異議人有前揭違
    規事實外，就未戴安全帽之違規事實部分，以逕行舉發之方
    式亦不符法定程序。據此，原處分機關遽予裁罰，尚有未洽
    ，本件異議為有理由，爰依法撤銷原處分，並為不罰之諭知
    。
四、據上論斷，應依道路交通案件處理辦法第20條前段，裁定如
    主文。
中    華    民    國    99    年    6     月    18    日
                  交通法庭  法  官 張紹省
以上正本證明與原本無異。
如不服本裁定應於送達後五日內向本院提出抗告狀。
                            書記官 周雅玲
中    華    民    國    99    年    6     月    18    日

司法院資訊處製作；財團法人民間司法改革基金會備份。
